臺灣高雄地方法院刑事判決　　　　　　　　　　　　九十三年度訴字第二九二五號
　　公　訴　人　臺灣高雄地方法院檢察署檢察官
　　被　　　告　戊○○　男　二.
　　指定辯護人　本院公設辯護人　丁○○
右列被告因強盜等案件，經檢察官提起公訴（九十三年度偵字第二一０四一號、九十
三年度偵字第二二○二七號），本院判決如左：
    主  文
戊○○意圖為自己不法之所有，而搶奪他人之動產，累犯，處有期徒刑壹年陸月。
    事  實
一、戊○○前於民國九十、九十一年間因竊盜、違反毒品危害防制條例、搶奪等案件
　  ，分別經本院判處有期徒刑四月、九月、一年確定，嗣經本院以九十二年度聲字
    第一九一號裁定定其應執行刑為有期徒刑二年，於九十一年八月十五日入監執行
    ，九十三年一月十六日縮短刑期假釋出監，同年四月十四日保護管束期滿執行完
    畢。猶不知悔改，基於意圖為自己不法所有之犯意，於九十三年十月十六日凌晨
    四時許，在高雄市○○○路路旁，見庚○○所有之車號ＧＰＧ─七九三號重機車
    鑰匙插在鑰匙孔上，即以該鑰匙啟動電門之方式而竊取之，得手後即將之供作搶
    奪犯罪工具之用，嗣戊○○於同日十五時四十分許，騎乘前揭機車行經高雄市○○路與自立路口時，適丙○○獨自一人行走於該處，戊○○遂基於意圖為自己不
    法所有之犯意，趁丙○○不備時，徒手自丙○○身後搶奪其黑色皮包一只（內有
    信用卡三張、提款卡二張、健保卡及
    機一支），得手後欲騎乘機車逃離現場之際，經路人己○○發現予以追捕，嗣於
    九十三年十月十六日十五時五十分許，在高雄縣鳳山市○○○路鯨世界加油站前
    ，為警當場逮捕。
二、案經高雄縣警察局鳳山分局及高雄市政府警察局鼓山分局報請臺灣高雄地方法院
    檢察署檢察官偵查起訴。
    理  由
壹、有罪部分：
一、右揭竊盜及搶奪之犯罪事實，業據被告戊○○於警詢、偵查及本院審理時坦認不
    諱，核與被害人庚○○、丙○○於警詢及偵查中之供述、證人己○○於警詢及本
    院審理中指述之情節相符，又被告竊得之車牌號碼ＧＰＧ─七九三號重機車一部
    及行搶所得之皮包一只（內有信用卡三張、提款卡二張、健保卡及
    、、存摺二本、現金四千元、手機一支），均已發還被害人庚○○、丙○○保管
    ，有贓物認領保管單二紙在卷可憑，復有車輛竊盜資料個別查詢報表─查詢車輛
    認可資料一紙、扣押筆錄二份及扣押物品目錄表一份、照片五幀在卷可稽，足徵
    被告自白與事實相符。本案事證明確，被告犯行洵堪認定。
二、核被告意圖為自己不法之所有，竊取庚○○所有之機車，並搶奪丙○○之皮包等
    財物，所為係犯刑法第三百二十條第一項竊盜罪、第三百二十五條第一項之搶奪
    罪。就搶奪丙○○行為，業據公訴人於起訴書敘明，雖公訴人認此部分係犯準強
    盜罪嫌，惟按，刑法第三百二十九條所謂搶奪因防護贓物、脫免逮捕或湮滅罪證
    ，而當場施以強暴脅迫者，係以被告為防護贓物、脫免逮捕或湮滅罪證，當場對
    於欲取回其贓物或逮捕之人，施以強暴、脅迫。而所謂「施以強暴」，係指對人
    之身體，加以強力暴行而言，且除須客觀上有強暴之行為外，尚須行為人主觀上
    有施以強暴之故意，始為相當。公訴人認被告涉犯準強盜犯行，無非以證人己○○於警詢之證詞及己○○受傷之照片二幀為其依據。惟被告始終堅詞否認有何準
    強盜之犯行，辯稱：「當時我搶到皮包逃跑，我不知道己○○在後追我，後來我
    騎了一、二百公尺時，在中正路上己○○拿安全帽丟我，我才在復興路把皮包丟
    掉，後來我被他撞倒，他就拿機車大鎖一直打我。是他拿大鎖打我，我用安全帽
    阻擋，安全帽有無打到他我不清楚」等語，核與證人己○○於本院審理時結證稱
    ：「（九十三年十月十六日有無看到被告？）有，當時我在中正路與自立路口等
    紅燈，我親眼看到被告搶奪被害人皮包，我就騎機車追被告。（追的過程，被告
    有沒有在你前面消失，再出現？）沒有，我一路跟在他後面。（追到五甲二路高
    速公路涵洞時，發生何事？）我拿機車大鎖要過去，我看到被告拿安全帽，然後
    我們互打，我好像有打他的手，之後被告跑到加油站要牽另一台機車逃跑，他約
    騎一、二十公尺滑倒，我追過去，又拿機車大鎖打他，然後說他不跑了，他要去
    上廁所，被告就一直待在廁所裡，等警方到場。（機車大鎖有無打到被告？）好
    像有打到他的身體或手，在打架過程中我用手要抓住他，在拉扯中我的手和腳有
    擦傷。（在你們二人互相毆打時，印象中你有沒有拿機車大鎖打到被告安全帽？
    ）應該有，因為他手上拿安全帽防禦。」等情節相符（見本院卷第八十三頁至八
    十六頁），由上足見，被告被己○○抓住後，僅係出於逃跑之本意而欲掙脫，且
    因己○○持機車大鎖打伊，而用安全帽阻擋，並無主動積極攻擊或對己○○施加
    暴行之行為，實難認其單純掙脫或以安全帽阻擋機車大鎖之行為係「施以強暴」
    ，況就警卷所附己○○受傷之照片二幀觀察，己○○僅臉部與足部輕微擦傷，傷
    勢尚輕，應非被告攻擊施加暴行所致，而與因雙方拉扯所致狀況較為符合。況己○○於本院前亦證述：在拉扯中我的手和腳有擦傷，足認被告於行搶後，並無為
    防護贓物或脫免逮捕，而當場施以任何強暴、脅迫，顯與刑法第三百二十九條之
    準強盜罪構成要件不符，檢察官認此部分應以準強盜罪處斷，容有未洽，然此部
    分犯罪事實中之基本社會事實即搶奪財物之事實仍屬相同，爰依刑事訴訟法第三
    百條規定變更起訴法條。
三、又被告竊取機車以遂搶奪犯行，所犯竊盜及搶奪二罪間，有方法、目的之牽連關
    係，應依刑法第五十五條之規定，從一較重之搶奪罪論處。查被告前於九十、九
    十一年間因竊盜、違反毒品危害防制條例、搶奪等案件，分別經本院判處有期徒
    刑四月、九月、一年確定，嗣經本院以九十二年度聲字第一九一號裁定定其應執
    行刑為有期徒刑二年，於九十一年八月十五日入監執行，九十三年一月十六日縮
    短刑期假釋出監，至九十三年四月十四日保護管束期滿執行完畢，有臺灣高等法
    院被告全國前案紀錄表在卷可稽，其於上開有期徒刑執行完畢後五年內，再犯本
    本件有期徒刑以上之罪，為累犯，應依刑法第四十七條規定，加重其刑。爰審酌
    被告正值年輕力壯，本應力求進取，竟徒思不勞而獲，不以合法正當途徑獲取所
    需，而搶奪他人財物花用，嚴重破壞社會治安，亦使被害人飽受精神上痛苦，造
    成心靈受創難以平復，所為嚴重危害社會治安，實不宜寬貸，惟念其事後坦承犯
    行，態度良好，及犯罪手段未對被害人造成生命或身體上之重大傷害，以及所竊
    得之機車及搶得之物品均已交由被害人領回等一切情狀，量處如主文所示之刑。
貳、不另為無罪諭知部分：
一、公訴意旨另以：被告戊○○基於意圖為自己不法所有之概括犯意，於如附表所示
    之時、地，趁行走在路旁之路人辛○○、甲○○不備之際，連續搶奪辛○○、甲○○所有如附表所示之財物，得手後，隨即逃離現場，因認被告尚涉犯此部分之
    連續搶奪罪嫌。
二、按犯罪事實應依證據認定之，無證據不得認定犯罪事實；被告或共犯之自白，不
    得作為有罪判決之唯一證據，仍應調查其他必要之證據，以察其是否與事實相符
    ，刑事訴訟法第一百五十四條第二項及第一百五十六條第二項定有明文。又犯罪
    事實之認定，應憑真實之證據，倘證據是否真實尚欠明確，自難以擬制推測之方
    法，為其判斷之基礎；而認定犯罪事實之證據係指足以認定被告確有犯罪行為之
    積極證據而言，該項證據自須適合於被告犯罪事實之認定，始得採為斷罪資料，
    最高法院五十三年著有臺上字第六五六號、二十九年上字第三一０五號判例。且
    刑事訴訟上證明之資料，無論其為直接或間接證據，均須達於通常一般之人均不
    致有所懷疑，而得確信其為真實之程度，始得據為有罪之認定，若其關於被告是
    否犯罪之證明未能達此程度，而有合理懷疑之存在，致使無從形成有罪之確信，
    根據「罪證有疑，利於被告」之證據法則，即不得遽為不利被告之認定，亦有最
    高法院七十六年度臺上字第四九八六號判例可稽。其以情況證據（即間接證據）
    斷罪時，尤須基於該證據在直接關係上所可證明之他項情況事實，本乎推理作用
    足以確證被告有罪，方為合法，不得徒憑主觀上之推想，將一般經驗上有利被告
    之其他合理情況逕予排除，此觀諸最高法院三十二年上字第六十七號判例意旨亦
    甚彰明。又刑事訴訟法第一百六十一條第一項規定：檢察官就被告犯罪事實，應
    負舉證責任，並指出證明之方法。因此檢察官對於起訴之犯罪事實，應負提出證
    據及說服之實質舉證責任。倘所提出之證據，不足為被告有罪之積極證明，或指
    出證明之方法，無從說服法院以形成被告有罪之心證，基於無罪推定原則，自應
    為被告無罪之判決（最高法院九十二年臺上字第一二八號判例意旨參照）。
三、公訴人認被告涉有此部分犯行，無非以被告於警詢及偵查中之自白及被害人辛○○、甲○○於警詢之指訴為其主要論據。惟被告於本院審理時否認有搶奪辛○○
    、甲○○犯行，辯稱：搶奪部分我只有作丙○○一件而已，其餘辛○○及甲○○
    部分都不是我作案，是鼓山分局借提我出去要我承認的。因我想說已經有犯其他
    案件了，想說多這二件應該沒有差，當時很累，想早點休息，所以就承認等語。
    查被害人辛○○、甲○○於警方調查及檢察官偵查中，均未經傳喚指認被告是否
    確為搶奪之行為人，而其二人係於遭搶至警局報案時指稱伊有於前揭時、地遭搶
    奪之事實，然亦均稱沒有看清楚歹徒之其他特徵，僅知是一名男性，年約二十多
    歲等語（見九十三年度偵字第二一０四一號偵查卷第三十三頁至三十四頁反面）
    ，嗣其二人經本院傳喚到庭作證，甲○○結證稱：伊遭一個人行搶，他騎機車從
    伊後面靠近，當時很暗，他又騎機車，很快的搶走皮包，伊只看他全身穿黑衣載
    安全帽。伊報案後未到派出所指認歹徒，伊現在無法指認在庭之被告與當時搶皮
    包的人是否同一人，因為當時很暗，伊又是從後面被搶的，沒有看到他的臉等語
    （見本院卷第一０六頁至第一０八頁），辛○○亦結證稱：當時伊正在鎖腳踏車
    ，有一個拿木捧的人從伊的左後方敲打伊的頭，伊皮包放在車籃內，行搶的人拿
    皮包後就跑走，行搶的人身高一七二公分左右，瘦瘦的，臉是瘦長型，穿咖啡色
    格子襯衫，襯衫沒有紮進褲子內。後來鼓山分局的警員並無通知伊去指認犯人，
    行搶的人比較高，臉比較瘦，下巴比較尖，伊可以確定不是在庭被告，如果是行
    搶的人出現在伊面前，伊可以有感覺，行搶的人比在庭被告臉瘦一點等語（見本
    院卷第一二六頁至第一二八頁），是依上開證人辛○○、甲○○之證述尚不足以
    證明被告確有為此部分搶奪犯行，參諸證人即鼓山分局偵查員陳永清於本院結證
    稱：本件因為時間緊迫，找不到被害人，沒有讓被害人辛○○、甲○○指認被告
    ，且本件沒有找到證物等語（見本院卷第一二九頁至第一三一頁），本件公訴人
    所指被告搶奪辛○○、甲○○皮包部分，被害人辛○○、甲○○僅證述確遭搶奪
    之事實，惟亦無法確認本件被告為搶奪之行為人，且本件亦無任何證物扣案可佐
    ，是被告雖曾自白，然本院不得僅憑被告上開自白，即遽認被告確有公訴人所指
    上開連續搶奪犯嫌，至為灼然。抑且，公訴人亦當庭表示限縮被告被訴之此部分
    犯行。此外，復查無其他積極證據足認被告有何涉犯此部分之搶奪犯行，揆諸前
    開規定及判例意旨，本應為無罪之諭知，惟因公訴人認被告此部分所犯，與上開
    經本院論罪科刑之搶奪犯行間，為基於概括犯意為之，有連續犯之裁判上一罪關
    係，爰不另為無罪之諭知，附此敘明。
據上論斷，應依刑事訴訟法第二百九十九條第一項前段、第三百條，刑法第三百二十
五條第一項、第三百二十條第一項、第五十五條、第四十七條，罰金罰鍰提高標準條
例第一條前段，判決如主文。
本案經檢察官乙○○到庭執行職務。
中      華      民      國    九十四    年      一       月     二十    日
                                  臺灣高雄地方法院刑事第八庭
                                      審判長法  官    陳樹村
                                            法  官    吳俊龍
                                            法　官    林意芳
右正本證明與原本無異。
如不服本判決，應於收受送達後十日內向本院提出上訴書狀。
　　　　　　　　　　　　　　　　　　　　　　書記官    曾秀鳳
中      華      民      國    九十四    年      一       月     三十一  日
附錄本案論罪科刑法條
刑法第三百二十五條第一項：
意圖為自己或第三人不法之所有，而搶奪他人之動產者，處六月以上五年以下有期徒
刑。
刑法第三百二十條第一項：
意圖為自己或第三人不法之所有，而竊取他人之動產者，為竊盜罪，處五年以下有期
徒刑、拘役或五百元以下罰金。
附表：
┌──┬──────┬──────┬────────┬───┬──────────┐
│編號│　犯罪時間　│ 犯罪地點　 │行為方法　　　　│被害人│所　得　財　物　　　│
├──┼──────┼──────┼────────┼───┼──────────┤
│ 一 │九十三年六月│高雄市鼓山三│被告徒步尾隨被害│辛○○│皮包內有身分證、健保│
│　　│二十三日二十│路與雄豐路口│人，趁被害人不及│　　　│卡、印章、鑰匙、現金│
│　　│三時四十分許│「慰親幼稚園│防備之際，由後搶│　　　│新台幣（下同）五百元│
│　　│　　　　　　│」停車棚　　│奪被害人皮包一只│　　　│等財物。　　　　　　│
│　　│　　　　　　│　　　　　　│。　　　　　　　│　　　│　　　　　　　　　　│
│　　│　　　　　　│　　　　　　│　　　　　　　　│　　　│　　　　　　　　　　│
├──┼──────┼──────┼────────┼───┼──────────┤
│ 二 │九十三年九月│高雄市鼓山區│被告騎乘機車，趁│甲○○│皮包內有信用卡一張、│
│　　│二十六日零時│明華路二七一│被害人不備之際，│　　　│提款卡一張、現金卡一│
│　　│三十分許　　│號前　　　　│，搶奪被害人被包│　　　│張、現金一萬二千元、│
│　　│　　　　　　│　　　　　　│一只。　　　　　│　　　│手機等財物。　　　　│
│　　│　　　　　　│　　　　　　│　　　　　　　　│　　　│　　　　　　　　　　│
│　　│　　　　　　│　　　　　　│　　　　　　　　│　　　│　　　　　　　　　　│
│　　│　　　　　　│　　　　　　│　　　　　　　　│　　　│　　　　　　　　　　│
└──┴──────┴──────┴────────┴───┴──────────┘
